【裁判字號】    94,易,1359
【裁判日期】    950321
【裁判案由】    竊佔
【裁判全文】
臺灣桃園地方法院刑事判決              94年度易字第1359號
公  訴  人  臺灣桃園地方法院檢察署檢察官
被      告  甲○○○
上列被告因竊佔案件，經檢察官提起公訴（93年度偵字第11084
號），本院判決如下：
    主  文
甲○○○無罪。
    理  由
一、公訴意旨略以：被告甲○○○原為門牌號碼桃園縣楊梅鎮○○街二巷二十三號房地（下稱系爭房地）之所有權人，於民
    國八十九年三月七日以新台幣（下同）三百六十萬元之代價
    ，透過代書庚○○將上開房屋及土地出賣予彭玉霞，並於同
    年月十五日辦妥所有權移轉登記，而被告亦於同年月二十七
    日上午某時至庚○○位於桃園縣楊梅鎮○○街八號之住處，
    取得房地價金之尾款三十七萬三千四百元，並於房地委託出
    售同意書上按捺指印及簽字後交予庚○○收執，於同日晚上
    十一時四十分許，被告在其二哥葉國大位於桃園縣楊梅鎮高
    山頂四十一之一號之住處將上開房屋之鑰匙一支交給庚○○
    ，嗣被告因故反悔出售系爭房地並拒絕將房地點交給庚○○
    ，且意圖為自己不法之利益，拒不搬離，竊佔系爭房屋，供
    己使用。彭玉霞見此情形，遂要求庚○○將上開房地買回，
    庚○○之妻丙○○乃買回上開房地，並於九十年八月二十日
    辦妥所有權移轉登記為丙○○所有，惟被告仍不搬離。因認
    被告涉犯刑法第三百二十條第二項之竊佔罪嫌等語。
二、按犯罪事實應依證據認定之，無證據不得認定犯罪事實；不
    能證明被告犯罪者，應諭知無罪之判決，刑事訴訟法第一百
    五十四條第二項、第三百零一條第一項分別定有明文。次按
    竊佔罪係以他人之物原不在自己持有中，其持有純由於犯罪
    之結果而來，且所謂竊佔他人之不動產，係指在他人不知情
    之間占有他人之不動產而言，最高法院三十一年度上字第一
    ○三八號判例意旨及八十年度台非字第二三九號、八十二年
    度台非字第三八號判決意旨可資參照。故如行為人以其所有
    之不動產出售他人，嗣後未依約交付買賣標的物，苟其所有
    之不動產始終在行為人之持有中，顯非在他人不知情之情況
    下占有，自不構成竊佔罪。
三、公訴人認被告涉有前揭犯行，無非以被告之供述、證人庚○○、吳新淇、林鳳梅、彭玉霞、葉國大、丁○○、乙○○、
    己○○○等人之證述及本件系爭房地之土地、建物登記謄本
    、所有權狀、移轉登記申請書、移轉契約書、契稅繳款書、
    房地委託出售同意書、收據、國防部憲兵司令部刑事鑑識中
    心鑑驗通知書、新竹商業銀行函附放款客戶明細、代償證明
    書存根、取款憑條、歷史資料查詢表暨臺灣新竹地方法院裁
    定、函、本院民事執行處拍賣裁定等資料，為其依憑。惟訊
    據被告堅決否認上揭犯行，辯稱：伊僅係請庚○○將系爭房
    地抵押辦理二胎貸款，並未要出售該房地，且伊自七十四年
    間遷入系爭房地迄今年（九十五年）農曆年前，始終均未搬
    遷，伊並無竊佔系爭房地之犯行等語。
四、經查：
（一）被告原為系爭房地之所有權人，於八十九年三月七日以三
      百六十萬元之代價，透過代書庚○○將上開房屋及土地出
      賣予案外人彭玉霞，並於同年月十五日辦妥所有權移轉登
      記，而被告亦於同年月二十七日上午某時至庚○○位於桃
      園縣楊梅鎮○○街八號之住處，取得房地價金之尾款三十
      七萬三千四百元，並於房地委託出售同意書上按捺指印及
      簽字後交予庚○○收執，於同日晚上十一時四十分許，被
      告在其二哥葉國大位於桃園縣楊梅鎮高山頂四十一之一號
      之住處將上開房屋之鑰匙一支交給庚○○，嗣被告拒絕將
      房地點交給庚○○，彭玉霞見此情形，遂要求庚○○將上
      開房地買回，庚○○之妻丙○○乃買回上開房地，並於九
      十年八月二十日辦妥所有權移轉登記為丙○○等情，業據
      證人庚○○、丙○○、彭玉霞、葉國大、己○○○（即葉
      國大之配偶）等人於另案（本院九十一年度訴字第一六一
      一號刑事案件，下稱前案）之偵、審時證述明確，並有系
      爭房地歷年之土地、建物登記謄本、所有權狀、房地委託
      出售同意書、付款明細等文件在卷可稽。被告雖辯稱：伊
      僅請庚○○將系爭房地抵押辦理二胎貸款，並未委由庚○○出售云云，然庚○○係經被告之同意，始將系爭房地出
      售予彭玉霞一節，業經證人即被告之二哥葉國大於前案之
      偵查時具結證述詳實（見前案偵查影印卷第四九頁背面）
      ，並有被告出具收受四萬元之收據、房地委託出售同意書
      各一紙附卷可憑（見偵卷第三六、五○頁），且前開收據
      及房地委託出售同意書上被告之簽名及指印，經送鑑定，
      其簽名字跡與被告之簽名字跡個性、慣性及特徵均相符，
      另指紋與被告指紋卡上右姆指指紋亦相符一情，有國防部
      憲兵司令部刑事鑑識中心九十一年七月十一日（九一）綱
      得字第○八七六二號鑑驗通知書一份在卷可考（見前案本
      院影印卷一第七五頁背面），足見被告確係同意出售系爭
      房地一節，堪可認定。
（二）被告辯稱：系爭房地伊自七十四年間遷入居住迄九十五年
      農曆年前均未曾搬遷，前開房地雖經法院拍賣於九十三年
      四月二十六日登記為案外人林金洋所有，然其亦向林金洋
      承租供其使用，故系爭房地始終皆在其持有支配之下等情
      ，並提出其向林金洋承租系爭房地之租賃契約書二份以實
      其說（見本院卷第六五、六六頁），被告所述上情核與證
      人彭玉霞於前案本院審理時具結證述：伊一直居住在桃園
      縣楊梅鎮○○街二巷五號，距離系爭房地約九間房屋，就
      是因為隔很近，伊才想買本件房地，伊認識被告，但伊係
      透過代書庚○○購買系爭房地，伊將購買房地之價金交給
      庚○○後，庚○○雖馬上將房地過戶給伊，但房地卻沒有
      交給伊，因被告始終均未自系爭房地搬遷，一直都居住在
      前開房地內，因被告不願遷離，伊才不想購買前開房地等
      語（見前案本院影印卷一第三六頁背面），及證人即被告
      之兄嫂己○○○於本院審理時結證稱：被告一直均居住在
      系爭房地約三十餘年，約在今年（九十五年）農曆年前才
      搬走等情相符（見本院卷第八六頁）；再參酌系爭房地原
      為被告之配偶吳振銀於七十四年九月間因買賣移轉登記取
      得所有權，迄八十八年四月二十二日贈與並移轉登記所有
      權予被告，於八十八年七月三十一日移轉登記予案外人朱
      建民，至八十九年二月一日又移轉登記予被告，於八十九
      年三月十五日復移轉登記予彭玉霞，迄九十年八月二十日
      移轉登記予丙○○，現所有權人林金洋因拍賣於九十三年
      四月二十六日登記取得上開房地等情，此有戶籍謄本及系
      爭房地歷次之土地、建物登記謄本、異動索引等資料在卷
      可佐（見前案偵查影印卷第二二至四七頁、本院卷第三○
      至四九頁），足見系爭房地確屬被告及其配偶吳振銀於七
      十四年間即購得遷入，被告並自當時即定居上址至今年農
      曆年前之事實，應為真實。準此，本件房地之所有權雖歷
      經上述數次之更迭，然被告自七十四年間遷入迄今年（九
      十五年）農曆年前，始終均居住在上址，換言之，前開房
      地雖經被告同意委由庚○○出售予案外人彭玉霞，惟被告
      並未依約交付前開房地，故彭玉霞始要求庚○○之妻丙○○將該房地買回，從而本件房地始終均在被告之持有支配
      之下，被告並無竊佔之行為，且其占有前開房地之行為，
      亦非在庚○○、丙○○或彭玉霞不知情之情況下而為之事
      實，洵堪認定。
五、綜上所述，被告雖同意出售系爭房地，惟嗣後未依約交付系
    爭房地予買受人彭玉霞，但因前開房地始終均在被告持有支
    配之下，故被告持有前開房地，並非基於犯罪之結果而來，
    且被告持有支配系爭房地，亦非在庚○○、丙○○及彭玉霞
    不知情之間而占有，是其所為，應屬民事債務不履行之範疇
    ，應由相關涉案人循民事途徑解決紛爭，與竊佔罪之構成要
    件有違，自難以該罪相繩。此外，復查無其他積極證據足認
    被告有公訴人所指之犯行，自應由本院諭知無罪之判決。
據上論斷，應依刑事訴訟法第三百零一條第一項，判決如主文。
本案經檢察官戊○○到庭執行職務。
中    華    民    國    95    年    3     月    21    日
                  刑事第八庭  審判長法  官  曾家貽
                                    法  官  陳彥宏
                                    法  官  吳為平
以上正本證明與原本無異。
如不服本判決，應於送達後十日內，向本院提出上訴狀。
                                    書記官  賴朱梅
中    華    民    國    95    年    3     月    24    日


司法院資訊處製作；財團法人民間司法改革基金會備份。
